最高法院刑事判決　　　　　　　　　　　　　　　九十三年度台上字第五三００號
　　上　訴　人　甲○○
　　　　　　　　　　　　（在押，另案借提執行中）
　　選任辯護人　吳建勛律師
　　　　　　　　游雪莉律師
　　　　　　　　張清雄律師
右上訴人因準強盜案件，不服台灣高等法院高雄分院中華民國九十三年七月二十一日
第二審判決（九十三年度上訴字第四六二號，起訴案號：台灣屏東地方法院檢察署九
十二年度偵字第二五四０、二五四六、四八六二號），提起上訴，本院判決如左：
    主  文
上訴駁回。
    理  由
按刑事訴訟法第三百七十七條規定：上訴於第三審法院，非以判決違背法令為理由，
不得為之。是提起第三審上訴，應以原判決違背法令為理由，係屬法定要件。如果上
訴理由狀並未依據卷內訴訟資料，具體指摘原判決不適用何種法則或如何適用不當，
或所指摘原判決違法情事，顯與法律規定得為第三審上訴理由之違法情形，不相適合
時，均應認其上訴為違背法律上之程式，予以駁回。本件原判決認定上訴人甲○○於
民國九十二年三月二十七日下午六時三十分許，駕駛無牌照小貨車途經屏東縣竹田鄉
○○路三七五之一號陳順富住處前，發現該住處旁空地堆放養豬用飼料桶四個，乃意
圖為自己不法之所有，將之竊取而全數搬上車，正準備離開時，為陳順富及其家人陳
鳳財、陳順興、陳順平、陳光榮及廖秋菊發現；陳順富等人為阻止上訴人離去，除圍
在大門口外，並將廖秋菊所有ＷＰ｜二○二號機車一併移至大門口堵住其去路，上訴
人見狀不得已將飼料桶全部搬下車交還，之後為脫免逮捕，明知出口已遭圍堵，仍駕
駛前開小貨車加速朝大門方向衝撞，對在場之人施以強暴後離去，幸陳順富等人及時
閃避而未受傷。惟該ＷＰ｜二○二號機車左側車身及車前大燈則遭撞毀，嗣經警循線
查獲等情。因而維持第一審關於論處上訴人竊盜，因脫免逮捕，而當場施以強暴罪刑
部分之判決，駁回其在第二審之上訴，已綜核全部卷證資料，詳加斟酌論斷，敘明其
所憑之證據及認定之理由，而以上訴人否認犯罪所持之辯解為不足採，予以指駁綦詳
，俱有卷存之證據資料可資覆按。從形式上觀察，並無判決違背法令之情形存在。按
刑法之準強盜罪，係以竊盜或搶奪為前提，在脫免逮捕之情形，其竊盜或搶奪既遂者
，即以強盜既遂論，如竊盜或搶奪為未遂，即以強盜未遂論。而竊盜罪既遂未遂之區
別，應以行為人已否將所竊之物移置於自己實力支配下為標準。上訴人竊取被害人陳
順富之飼料桶四個，將之全數搬上車，已移置於自己之實力支配下，斯時犯罪已屬既
遂，雖嗣後正欲開車離去時，為陳順富及其家人圍堵在大門口，上訴人不得已始將飼
料桶全部搬下車交還，但與其已成立之竊盜既遂罪不生影響，原判決以準強盜既遂罪
論處，並無違誤。次按刑法第三百二十九條準強盜罪之成立，係以犯竊盜罪，因脫免
逮捕，而當場施以強暴、脅迫者為要件。所謂強暴，係指以有形之暴力行為加諸被害
人之身體而言。上訴人竊取被害人陳順富之飼料桶後，正準備駕車離開時，為陳順富
及其家人圍堵在大門口，上訴人為脫免逮捕，駕駛小貨車加速朝大門方向衝撞，即係
對在場之人施以強暴，雖陳順富等人及時閃避而未受傷，仍無解於其罪責之成立，原
判決論以準強盜罪，亦無違誤。末查證據之取捨及其證明力之判斷，屬於事實審法院
之職權，苟其所為之判斷，並不違背經驗法則及論理法則，即不能任意指為違背法令
，而執為合法之第三審上訴理由。而認定犯罪事實所憑之證據，並不以直接證據為限
，間接證據亦包括在內，審理事實之法院綜合卷內之直接、間接證據，本於推理作用
，於通常一般之人均不致有所懷疑，得確信其為真實之程度者，即非不得據之為有罪
之認定；又證人之陳述有部分前後不符，或相互間有所歧異時，究竟何者為可採，法
院仍得本其自由心證予以斟酌，非謂一有不符或矛盾，即應認其全部均為不可採信，
若其基本事實之陳述，果與真實性無礙時，仍非不得予以採信。原判決論處上訴人準
強盜罪刑，係綜合上訴人之部分自白，證人陳順富、陳鳳財、陳順興、陳順平、陳光
榮及廖秋菊之證詞及現場照片等直接、間接證據，本於推理作用為認定犯罪事實之基
礎。此乃原審取捨證據及證據證明力判斷職權之合法行使，其所為判斷，尚無悖乎一
般經驗法則，自不得指為違法。至於事發當天在場及持棍棒之人數有多少？陳順平是
否因行動不便險遭上訴人撞及？其當時站立之位置如何？如何持棍棒敲破小貨車之車
窗？何人將機車牽至大門口阻擋上訴人之去路等細節。證人陳順富、陳鳳財、陳順興
、陳順平、陳光榮及廖秋菊之證詞雖稍有出入，然其基本事實之陳述，與真實性無礙
，原審本其自由心證，認其部分供詞為可採，予以採信，其餘供詞為不實，加以摒棄
，亦屬其審判職權之合法行使，仍不得指為違法。上訴意旨置原判決上開明確論斷於
不顧，對原審取捨證據及證據證明力判斷之審判職權行使，任憑己見，或就同一證據
資料為相異之評價，或就不影響於判決本旨事項再為事實上之爭辯，均與法律規定得
為第三審上訴理由之違法情形，不相適合，其上訴為違背法律上之程式，應予駁回。
據上論結，應依刑事訴訟法第三百九十五條前段，判決如主文。
中　　　華　　　民　　　國　　九十三　　年　　　十　　　月　　 十四 　　日
                              最高法院刑事第四庭
                                  審判長法官  紀　俊　乾
                                        法官  黃　正　興
                                        法官  劉　介　民
                                        法官  陳　東　誥
                                        法官  吳　昆　仁
      右正本證明與原本無異
                                              書  記  官
中　　　華　　　民　　　國　　九十三　　年　　　十　　　月　　 十五 　　日
                                                                        ｍ
